臺灣彰化地方法院刑事判決             100年度易字第1003號
公  訴  人  臺灣彰化地方法院檢察署檢察官
被      告  游金城
上列被告因違反毒品危害防制條例，經檢察官提起公訴（100年
度毒偵字第1314號），被告於準備程序就被訴事實，為有罪陳述
，本院裁定以簡式審判程序審理，判決如下:
    主  文
游金城施用第二級毒品，處有期徒刑陸月，如易科罰金，以新台
幣壹仟元折算壹日。
    犯罪事實
一、游金城前於民國96年間，因施用第二級毒品案，經本院以96
    年度毒聲字第224 號刑事裁定送觀察、勒戒後，認有繼續施
    用毒品之傾向，復經本院以96年度毒聲字第302 號刑事裁定
    令入戒治處所施以強制戒治，於97年3月20日執行完畢釋放
    ，並由臺灣彰化地方法院檢察署檢察官以97年度戒毒偵字第
    167號為不起訴處分確定（初犯）。復於初次強制戒治執行
    完畢後5年內之97年間，因施用第二級毒品案，經本院以97
    年度簡字第365號刑事判決判處有期徒刑5月，上訴後，於98
    年2月27日，經本院以98年度簡上字第14號刑事判決駁回上
    訴確定（第1案）；又因施用第二級毒品案，經本院以97年
    度易字第1997號刑事判決判處有期徒刑6月，上訴後，於98
    年2月20日，經臺灣高等法院臺中分院以98年度上易字第33
    4號刑事判決駁回上訴確定（第2案）；因施用第二級毒品案
    ，於98年3月2日，經本院以98年度簡字第32 1號刑事判決判
    處有期徒刑6月確定（第3案）；因施用第二級毒品案，於98
    年4月29日，經本院以98年度簡字第775號刑事判決判處有期
    徒刑6月確定（第4案）；因施用第二級毒品案，於98年10月
    5日，經本院以98年度簡字第1383號刑事判決判處有期徒刑6
    月確定（第5案）；因施用第二級毒品案，於98年9月7日，
    經本院以98年度易字第712號刑事判決判處有期徒刑6月確定
    （第6案）。上開分別確定之第1至5案，嗣經本院以98年度
    聲字第2360號刑事裁定應執行有期徒刑1年10月確定，並與
    第6案送監接續執行，於100年1月13日縮短刑期假釋付保護
    管束出監（保護管束應至100年9月17日始期滿，本件係於保
    護管束期間所犯，故不構成累犯）。詎仍不知悔改，復基於
    施用第二級毒品之犯意，於100年5月22日中午某時，在彰化
    縣花壇鄉民俗文化村附近山上某處，以將第二級毒品甲基安
    非他命置於吸食器內，以火燒烤吸食所產生煙霧之方式，施
    用第二級毒品甲基安非他命1次。嗣於100年5月26日下午3時
    29分許，因其屬臺灣彰化地方法院檢察署受保護管束人，經
    該署觀護人通知到場採取尿液送驗後，結果呈甲基安非他命
    陽性反應，始知上情。
二、案經臺灣彰化地方法院檢察署觀護人室簽請臺灣彰化地方法
    院檢察署檢察官偵查起訴。
    理由
一、被告於本院準備程序中，就上揭犯罪事實均為有罪之陳述，
    且所犯係死刑、無期徒刑、最輕本刑為3年以上有期徒刑以
    外之罪，經本院依刑事訴訟法第273條之1第1項之規定，裁
    定進行簡式審判程序，先予敘明。
二、上開犯罪事實，迭據被告游金城於本院準備程序及審理時自
    白不諱，且被告之尿液經警採集後送驗，復呈可待因、嗎啡
    陽性反應，有臺灣彰化地方法院檢察署施用毒品犯受保護管
    束人採尿報到編號表及中山醫學大學附設醫院檢驗科藥物檢
    測中心100年6月9日尿液檢驗報告附卷足稽，被告自白與事
    實相符，得作為不利被告認定依據，事證明確，應依法論科
    。
三、按施用第一、二級毒品為犯罪行為，毒品危害防制條例第10
    條第1項及第2項各定有處罰明文。故施用該毒品者，依前揭
    規定本應科以刑罰，惟基於施用毒品之人，兼有病患屬性，
    乃於刑事政策上對合於一定條件之施用者，依同條例第20條
    、第23條之規定，施以觀察、勒戒及強制戒治之治療，期以
    保安處分替代刑罰，戒斷其身、心癮。嗣因其程序過於繁雜
    ，上揭條例於民國92年7月9日修正公布，自93年1月9日施行
    ，將該條例第20條、第23條之保安處分程序，單純區分為「
    初犯」、「五年內再犯」及「五年後再犯」三種；依其立法
    理由之說明：「初犯」，經觀察、勒戒或強制戒治後，應為
    不起訴處分或不付審理之裁定；經觀察、勒戒或強制戒治執
    行完畢釋放後，「五年內再犯」者，因其再犯率甚高，原實
    施之觀察、勒戒及強制戒治既已無法收其實效，爰依法追訴
    或裁定交付審理。至於經觀察、勒戒或強制戒治執行完畢釋
    放後，「五年後再犯」者，前所實施之觀察、勒戒或強制戒
    治已足以遮斷其施用毒品之毒癮，為期自新及協助其斷除毒
    癮，仍適用「初犯」規定，先經觀察、勒戒或強制戒治之程
    序。從而依修正後之規定，僅限於「初犯」及「五年後再犯
    」二種情形，始應先經觀察、勒戒或強制戒治程序，不能逕
    行起訴，亦即設為施用毒品罪起訴條件之限制。但倘被告於
    五年內已再犯，經依法再為保安處分或追訴處罰者，縱其第
    三次（或第三次以上）施用毒品之時間，在初犯之保安處分
    執行完畢釋放後五年以後，即非屬「五年後再犯」之情形，
    且因前有「五年內再犯」情形，顯見其再犯率甚高，原實施
    之保安處分無法收其實效，毋庸仍予寬典處遇，而應依該條
    例第10條逕予刑罰制裁（最高法院99年台非字第277號判決
    參照，同旨見最高法院99年台上字第5726號、98年台非字第
    240、12號、98年台上字第7296號、97年台非字第540、406
    、342 號判決），本件被告前因施用第二級毒品案件，經本
    院以96年度毒聲字第224 號刑事裁定送觀察、勒戒後，認有
    繼續施用毒品之傾向，復經本院以96年度毒聲字第302 號刑
    事裁定令入戒治處所施以強制戒治，於97年3 月20日執行完
    畢釋放，並由臺灣彰化地方法院檢察署檢察官以97年度戒毒
    偵字第167 號為不起訴處分確定（初犯）；復於初次強制戒
    治完畢釋放後5 年內之97年間，因施用第二級毒品案，經本
    院以97年度簡字第365號刑事判決判處有期徒刑5月，上訴後
    ，於98年2月27日，經本院以98年度簡上字第14號刑事判決
    駁回上訴確定之事實，有臺灣高等法院被告在監在押全國紀
    錄表及臺灣高等法院被告前案紀錄表足稽，顯見被告並非於
    初次強制戒治執行完畢後五年內均無任何施用毒品之犯行，
    且其既已於初次強制戒治執行完畢釋放後五年內，再犯施用
    毒品之罪，經追訴處罰，其已符合毒品危害防制條例第23
    條第2項所定之追訴要件，揆諸前開毒品危害防制條例條文
    及說明，被告所為本件施用第二級毒品罪行，即無「五年後
    再犯」規定之適用，自毋須再重新施予觀察、勒戒或強制戒
    制之處遇程序，而應直接訴追處罰。
四、核被告游金城所為，係犯毒品危害防制條例第10 條第2項之
    施用第二級毒品罪。被告為供施用毒品而持有毒品之低度行
    為，應為其施用之高度行為所吸收，不另論罪。爰審酌被告
    曾因施用毒品經送觀察、勒戒及強制戒治，仍未知警惕，再
    犯本案之罪，足見其雖經觀察、勒戒及強制戒治之治療程序
    ，仍未徹底戒除惡習遠離毒害，顯未能善體國家設置觀察、
    勒戒及戒治機構，協助毒品施用者戒除毒害之良法美意，雖
    其施用毒品本質上係戕害自身健康之行為，尚未嚴重破壞社
    會秩序或侵害他人權益，暨其犯罪之動機、目的、所生危害
    及犯罪後坦承犯行，犯後態度良好等情，再衡以被告之前案
    紀錄表，其前幾次施用第二級毒品，最輕判處有期徒刑5月
    ，最重判有期徒刑6月，復於假釋保護管束期間再度施用第
    二級毒品，足徵，之前對被告所判處之5至6月不等有期徒刑
    ，根本無法產生教化作用，為避免被告誤認同種類犯罪犯越
    多次，只要承認犯罪，即可越判越輕，故本次被告所犯，不
    宜低於前次所判有期徒刑6月，爰量處如主文所示之刑，並
    諭知易科罰金折算標準，以資懲儆。
據上論斷，應依刑事訴訟法第273條之1第1項、第299條第1項前
段，毒品危害防制條例第10條第2項，刑法第11條前段、第41條
第1項前段，判決如主文。
本案經檢察官陳顗安到庭執行職務。
中    華    民    國  100     年    11    月    4    日
                  刑事第四庭          法  官 陳義忠
以上正本證明與原本無異。
如不服本判決應於收受判決後10日內向本院提出上訴書狀，並應
敘述具體理由；其未敘述上訴理由者，應於上訴期間屆滿後20日
內向本院補提理由書（均須按他造當事人之人數附繕本）「切勿
逕送上級法院」。
中    華    民    國   100    年    11    月    7     日
                                      書記官  吳曉玟
附錄本案論罪科刑法條全文：
毒品危害防制條例第10條
施用第一級毒品者，處6月以上5年以下有期徒刑。
施用第二級毒品者，處3年以下有期徒刑。